【裁判字號】    90,勞訴,130
【裁判日期】    920825
【裁判案由】    給付工資等
【裁判全文】
臺灣臺北地方法院民事判決  九十年度勞訴字第一三○號
    原      告  乙○○
    訴訟代理人  劉師婷律師
    被      告  中華航空股份有限公司
    法定代理人  甲○○
    訴訟代理人  陳金泉律師
                蘇文生律師
右當事人間給付工資事件，本院判決如左：
    主      文
被告應給付原告新台幣貳拾伍萬肆仟參佰貳拾肆元，及自民國九十年十月二十三日起
至清償日止，按週年利率百分之五計算之利息。
原告其餘之訴駁回。
訴訟費用由被告負擔五十分之三，餘由原告負擔。
本判決第一項於原告以新台幣捌萬伍仟元為被告供擔保後，得假執行。但被告如於假
執行實施前，以新台幣貳拾伍萬肆仟參佰貳拾肆元為原告預供擔保，得免為假執行。
原告其餘假執行之聲請駁回。
    事      實
甲、原告方面：
一、聲明：
（一）被告應給付原告新台幣（下同）三百八十三萬五千七百零五元及美金四萬三千
      八百六十元，暨自起訴狀繕本送達被告之翌日起即民國（下同）九十年十月二
      十三日起至清償日止，按週年利率百分之五計算之利息。
（二）確認原告與被告九十年十二月二十日以後之僱傭關係存在。
（三）願供擔保，請准宣告假執行。
二、陳述：
（一）原告自七十九年三月間起在被告公司擔任空服員一職，於八十七年十一月十八
      日執勤於舊金山飛返台北途中，因飛機上、下層客艙間樓梯燈具損壞，視線不
      良而摔傷，造成右腳踝扭傷併前距腓韌帶斷裂，治療迄今已逾二年仍未痊癒，
      ，不宜再從事空勤工作，需長期休養接受復建治療。然被告於九十年三月二日
      即表示原告之公傷假屆滿，不再繼續核准公傷病假，並自同年月七日起擅將原
      告之公傷病假改為普通傷病假，又於原告申請調解後，不法扣減原告同年三、
      四月份之「飛行加給」，再於調解期間即自同年五月份起，以「超假扣款」之
      名義停止支付原告原領薪資，本件歷經三次調解，至同年九月十三日因被告不
      同意調解方案而調解不成立。嗣被告為達違法解雇原告之目的，枉顧原告公傷
      未癒之事實，於同年十二月十四日限期強迫原告調職，隨即以原告未於同年月
      十七日報到就任新職，及連續曠職達三日以上為由，自同年十二月二十日起解
      雇原告，並辦理勞、健保退保，使原告頓失勞、健保之保障。按「勞工因職業
      災害而致殘廢、傷害或疾病者，其治療休養期間，給予公傷病假」，勞工請假
      規則第六條定有明文。而前開公傷病假並無期限，雇主除得要求勞工提出有關
      證明文件外，仍應依勞工實際需要給假，今被告自同年三月七日起擅將原告公
      傷病假改為普通傷病假、不法扣減「飛行加給」，復自同年五月份起停止支付
      原告原領薪資，即屬違法。又按「勞工在醫療中不能工作時，雇主應按其原領
      工資數額予以補償。但醫療期間屆滿二年仍未能痊癒，經指定之醫院診斷，審
      定為喪失原有工作能力，且不合第三款之殘廢給付標準者，雇主得一次給付四
      十個月之平均工資後，免除此項工資補償責任」，勞動基準法（下稱勞基法）
      第五十九條第二款，亦有明定。故若不符殘廢給付標準者，雇主得選擇一次給
      付勞工四十個月之「平均工資」，以免除前述工資補償責任。爰提起本訴，請
      求判決如聲明所示。
（二）對被告抗辯之陳述：
  １、本件職災發生後，原告為早日恢復工作能力，積極接受治療並努力復建，期間
      並曾於八十八年十月二十一日、二十六日及八十九年三月十五日至五月十五日
      ，每週兩次至被告公司支援地勤，無奈病情因而加劇，此觀九十年八月至同年
      十二月間多紙診斷證明書均載明：「不宜再從事空勤工作」、「需長期修養，
      接受復建治療」、「不宜長期站立及行走」，顯示原告公傷未癒，有繼續接受
      治療之必要。另依臺大醫院之鑑定報告亦載明：「依病情研判，病患於九十年
      十月十六日至同年十二月十七日期間並不宜長期站立及步行，依貴院提供之『
      工作說明書』所示，其應已喪失擔任空服員之工作能力‧‧‧」，而依行政院
      勞工委員會台八十九勞動二字第００五五七四六號函：「勞基法第五十九條第
      二款所稱勞工在醫療中不能工作，係指勞工於職災期間不能從事勞動契約中所
      約定之工作‧‧‧」，故原告依前揭鑑定報告既已喪失擔任空服員之能力，又
      依（七六）台勞動字第二三０一號解釋令：「勞動基準法第五十九條所稱醫療
      期間係指『醫治』與『療養』而一般俗稱『復健』係指後續之醫治行為。是故
      所謂復健期間應視為醫療期間。」據此，原告符合勞基法第五十九條自屬勞基
      法第五十九條第二款之「勞工在醫療中不能工作」。
  ２、原告調職前、後之職稱、職務、工作內容、薪資結構、工作地點、工作時間不
      同，勞動條件對原告不利：
    調職前：職稱為空服員，職務為空中服務；工作內容係依被告之空服員工作說
      明書，工作地點係空中及「松山機場航訓區」派遣中心之待命，工作時間每月
      平均飛行時數為七十至八十小時、每月保證六天休假日。「飛行時數」之計算
      為「飛機離地」即「在空中」之時間；待命及地面服勤時間，算入工作時間，
      但不算入飛行時數，最短之香港來回班，自到公司報到至回公司報離，約需八
      、九小時，最長之美西直飛班，自報到至報離約需十五至十八小時之工作時間
      （視飛時而定）。薪資結構則依被告之空服組員薪資結構表：分為「基本薪」
      及「空服加給」（每月排班計畫飛時為六十小時）及「零、旅費」。基本薪原
      告發生職災前一個月之基本薪為，「職等薪」加上「職位薪」，扣除勞保、工
      會、代扣、福利費，合計實領四萬一千六百三十元。「零費」為針對因公差所
      生之膳食、交通等費用支出中之「固定部分」，出差期間交通通信等生活零用
      金。「空服加給」則分為每月飛時在六十小時以下者，亦發給六十小時之，按
      空服等級支給，每月一萬一千二百七十元到二萬四千五百元「空服加給」，每
      月飛時超過六十小時部分，則依職類不同每小時定額給付超時費，由每小時三
      百七十五元到一千一百元不等。原告職災前一個月之空服加給（含零費）為，
      三萬二千一百八十三元（飛行時數七十六小時二十三分），加上基本薪四萬一
      千六百三十元後，合計當月所得為七萬三千八百一十三元，日平均工資為二千
      四百六十點四元。「旅費」係針對因公差所生之膳食、交通等費用支出中「非
      固定部分」（旅費）空勤人員出差期間膳食費用，按全程差旅時日計算（國外
      每小時支美金二元）。如實施特休假、遇公差派遣及其他必要之地勤任務時，
      每日折抵二小時後，計入當月之飛時。如當月實際飛時加計地勤任務、特休假
      ，超過前述六十小時部分，則按所超時數發超時加給，如未超過仍照發全月薪
      。如因空服員個人因素臨時申請事病假，致未能按照公司排定班表出勤，其當
      月飛時若未達六十小時，則按實際飛時計發空服加給。而依被告「空服組員各
      類請休假飛時計發規定」第三條：「公傷病假，不扣飛時亦不折抵飛時」。
    調職後：職稱為地勤人員，職務及工作內容：被告稱「待原告接受調職後再作
      安排」，薪資結構依地勤人員任用標準，僅有基本薪部分，約為調職前工資之
      半數，工作地點被告未詳細說明，應為台北或桃園，工作時間：每週一至周五
      上午八點至下午五點十分。
      惟依勞基法施行細則第三十一條規定：「本法第五十九條第二款所稱原領工資
      ，係指「該勞工遭遇職業災害前一日正常工作時間所得之工資。其為計月者，
      以遭遇職業災害前最近一個月工資除以三十所得之金額為其一日之工資。」亦
      即計算原告原領工資中「空服加給」及「零費」數額，應依原告職災「前」一
      個月正常工作時間所得之工資作為計算基準，亦即每月三萬二千一百八十三元
      （飛行時數：七十六小時二十三分），而非如被告公司以發生職災「後」原告
      無法擔任空服工作，改採較低之每月標準計畫飛時六十小時以計算空服加給及
      零費，計為每月一萬六千五百一十三元，是被告公司雖稱：「當其（原告）同
      意調動至地勤職務後，其原領之空服加給仍給付之」，惟被告公司所認定之原
      告「原領空服加給」數額，僅為原告給付應得原領工資數額之半數，減少一萬
      五仟六百七十元，薪資條件顯然大幅降低。又原告倘接受調職，原本每月得領
      取之「旅費」（國外每小時支領美金二元，發生職災前一個月共二百六十小時
      ，計美金五百二十美元），亦不得領取，減少之數額高達美金五百二十元，薪
      資條件亦顯然大幅降低。且原告於公傷假期間，並無服勞務之義務，復於被告
      公司依勞基法第五十九條免除工資補償義務前，仍得繼續領取依照職災前之原
      領工資數額計算之工資補償，惟如接受調職，勉強拖著病體服勞務，薪資卻反
      較無須服勞務之公傷假期間得領取之工資補償更低，顯不合理。而依前揭調解
      會議記錄，被告僅稱原告工作地點及工作內容由公司另行指派，而依被告公司
      函之內容亦僅泛言人力處與空服處無須過度勞動，以庶務工作為主，均難謂對
      原告調職工作內容為明確之說明。又被告公司係以「脅迫」而非「協商」方式
      為調職處分，此觀九十年九月十三日台北市政府勞資爭議調解紀錄中，資方主
      張第三點記載：「至若張小姐（即原告）不願意回公司繼續提供勞務，則維持
      公司之前所提出『加發三個月薪資之資遣方案』。」另被告於九十年十月二日
      201PS／IZ00905A號函亦記載：「如台端（指原告）仍拒絕接受公司安排轉任
      地勤工作，或公司之資遣方案，屆時本公司將依公司員工工作規則處理」，益
      見被告公司係以「脅迫」而非「協商」方式為調職處分。再被告於九十年十二
      月十三日上午派員陪同原告赴臺大醫院王崇禮醫師處了解病情之次日即下達不
      合法之調職令，命原告於同月十七日到任新職，並於同月二十日解雇原告，顯
      係以調職作為違法解雇之手段。
  ３、原告並非不願提供勞務，而係遵照醫囑現階段之醫療方針，需使用石膏功能之
      足踝護具固定，勿再勉力站立及行走，以期使骨裂及韌帶癒合，並改善發炎、
      積水狀況，所需者即為時間，故無法如被告要求「限期」「立即」復職。且過
      去原告支援地勤使病情惡化，目前之體能狀況亦無法勝任地勤工作，已如前述
      。又原告地勤之工作地點在人事處（南京東路）或空服處（松山機場旁之航訓
      區），原告於職災發生前，自居所至以上兩地，即需先步行十分鐘下山至公車
      站，搭公車三站後，改搭捷運，再步行五分鐘，轉搭公車後，再步行一段路方
      可到達辦公室（尤其空服處之航訓區面積非常大），如此路程原告於發生職災
      前，即需一個小時以上，若以職災後行動不便之情況，則費時更久，再加上每
      日上午八點至下午五點之工作時間，及回程之路途，每天約需十二個小時以上
      之時間，僅就每日通勤所需，即已遠超過原告現階段體能負荷之極限。又強迫
      終止公傷病假轉調地勤，將導致原告病情惡性循環，而被告所提勞保局針對勞
      保給付抽象且嚴苛之判斷覆函，亦不足證明原告體能堪任被告安排之工作，此
      乃被告為達其違法解雇目的，及規避依法一次給付四十個月平均工資免除工資
      補償責任所為卸責之詞。
  ４、惟原告既未痊癒，自得續請公傷假，不因被告公司是否違法不准假而有不同。
      又依勞基法第十三條，勞工在第五十九條規定之醫療期間，雇主不得終止契約
      ，被告公司既無同條但書得終止契約之情形，自不得以其他藉口終止僱傭契約
      。故原告於公傷假期間原告無服勞務之義務，亦無接受調職之義務，又原告未
      接受調職處分，屬有正當理由，被告公司不得以原告「無正當理由連續曠工三
      日」解雇原告，縱使被告公司不准假亦同。另被告並未舉證原告於醫療期間有
      「惡意行為」，自不得違法解雇原告，故兩造間僱傭關係仍屬存在，被告自無
      由解免給予原告公傷病假及依法給付工資補償之義務。
（三）「原領工資」及「平均工資」之計算：
  １、原領工資之範圍：勞基法施行細則第三十一條規定：「本法第五十九條第二款
      所稱原領工資，係指該勞工遭遇職業災害前一日正常工作時間所得之工資。其
      為計月者，以遭遇職業災害前最近一個月工資除以三十所得之金額為其一日之
      工資」，故應包含：「基本薪」、「空服加給」、「零費」、「旅費」。
    空服加給部分：依原告遭遇職業災害日前一個月亦即十月份之飛行時數為七十
      六小時二十三分，「飛行加給」（即空服加給）加上「零費」為三萬二千一百
      八十三元，被告前揭陳報狀謂：「空服員每月飛時以七十小時為原則，上限為
      一百小時為原則。查原告於八十七年十月之飛行時數為七十六小時二十三分‧
      ‧‧」，則每月飛時既以七十小時至一百小時為原則，顯見被告主張空服組員
      薪資結構表中六十小時之「固定」空服加給部分與實際出勤任務之狀況並不相
      符，自應依照勞動基準法施行細則第三十一條第一項後段，以遭遇職災前最近
      一個月實際領得之工資計算原領工資為是。
    零費部分：依被告空服組員薪資結構表可知：「零旅費包括固定及非固定部分
      ‧‧‧固定部分（零費）‧‧‧」，故自屬正常工作時間所得之工資，應計入
      原領工資。
    旅費部分：「旅費」於一般情況下依勞基法施行細則第十條第九款，固不屬「
      其他任何名義之經常性給與」，不應計入工資，惟對於空服員而言：隨同班機
      前往國外乃其主要勞務，與一般勞工不定期出差有所不同，故空勤差旅費，性
      質上應為空服員提供勞務之經常性對價。又空勤差旅費金額佔原告每月收入五
      分之一之比例，性質上屬重要勞動條件為勞動契約之內容，故亦屬正常工作時
      間所得之工資，應計入原領工資。
  ２、被告應依勞基法五十九條第二款本文給付原告原領工資補償：
    本件原告遭遇職業災害日為八十七年十一月十八日，依同年十月份薪資清單及
      飛行加給（即空服加給）清單所載：實領金額為四萬一千六百三十元（含：職
      等薪、職位薪，並扣除勞保等代扣費用），「飛行加給」加上「零費」為三萬
      二千一百八十三元（飛行時數七十六小時二十三分），當月所得為七萬三千八
      百一十三元（41630＋32183=73813）被告應給付原告九十年五月至九十年十二
      月之原領工資：五十九萬五百零四元（73,813*8），日平均工資為二千四百六
      十點四元（73813/30＝2460.4）。故被告應給付原告：
      Ａ、自八十七年十一月起至九十年二月（合計二十八個月）飛行加給（含「零
          費」部分不當扣減之金額）：即被告每月僅以保證時數六十小時計，為二
          萬三千一百元，故每月不當扣減原告原領薪資九千零八十三元，二十八個
          月合計二十五萬四千三百二十四元（9083＊28＝254324元）。
      Ｂ、九十年三月至四月之原領工資差額：五萬八千九百九十七元。「（00000-
          0000）+（00000-000）」
      Ｃ、九十年五月至九十年十二月之原領工資：五十九萬五百零四元（73,813*8
          ）。
        Ａ＋Ｂ＋Ｃ合計九十萬三千八百二十五元。
    按原告發生職災前一個月領取之空勤旅費為美金五百二十元，又自八十七年十
      一月發生職災起發生職災起至九十年十二月止，共經過三十七個月，故原告請
      求之「旅費」（屬原領工資之一部分）數額為：美金一萬九千二百四十美元。
  ３、另依勞基法第五十九條第二款但書規定可一次給付四十個月平均工資補償後，
      免除工資補償義務：
    勞工因職業災害經醫療屆滿二年仍未能痊癒，雇主「得」依勞基法第五十九條
      第二款但書，給予四十個月平均工資後，終結原領工資之補償責任。又依勞基
      法第二條第四款「平均工資」之定義為事由發生之當日前六個月內所得工資總
      額除以該期間之總日數所得之金額。本件原告八十七年五月至十月之基本薪及
      飛行加給分別為四萬三千一百零五元、三萬三千六百七十八元（八十七年五月
      ）、四萬三千一百零五元、二萬七千一百九十三元（八十七年六月）、四萬三
      千一百零五元、三萬零五百零一元（八十七年七月）、四萬三千一百零五元、
      三萬四千六百六十九元（八十七年八月）、四萬三千一百零五元、二萬二千九
      百三十元（八十七年九月）、四萬三千一百零五元、三萬二千一百八十三（八
      十七年十月），平均月工資為七萬三千二百九十七元，除以一百八十四天，平
      均日工資為二千三百九十元，被告倘欲依勞基法第五十九條第二款但書選擇一
      次給付原告四十個月之平均工資為二百九十三萬一千八百八十元。（73297＊4
      0月=2,931,880）
    另四十個月之「平均工資」亦應再加上「旅費」部分，亦即：五月份六百四十
      四美元、六月份八百四十九美元、七月份六百三十九美元、八月份四百八十八
      美元、九月份五百五十三美元、十月份五百二十美元，六個月合計三千六百九
      十三美元，平均每月六百一十五點五美元（3,693÷6），四十個月之旅費共美
      金二萬四千六百二十美元（615.5×40=24,620美元）。
  ４、綜上，被告應給付原告三百八十三萬五千七百零五元，及美金四萬三千八百六
      十美元。
三、證據：提出國軍八０七總醫院附設民眾診療服務處診斷證明書、台北市立萬芳醫
    院甲種診斷證明書二紙、國立臺灣大學醫學院附設醫院診斷書暨護具目錄共三紙
    、中華航空公司函乙紙、臺北市政府勞資爭議調解紀錄二紙、行政院勞工委員會
    書函二頁、中華航空薪資清單二頁、中華航空薪資清單暨存摺、空服飛加清單各
    乙紙、中華航空薪資清單暨空服飛加清單二頁、中華航空薪資清單暨空服飛加清
    單五頁、節錄華航員工工作規則三頁、節錄華航客艙組員須知、聘僱契約一頁、
    兩造往來信函十四份、被告公司獎懲通報乙紙、被告公司第四屆第三十二次、第
    五屆第一次、第二次會議紀錄三紙、美金存摺乙紙
    匯交易參考價表乙紙、中華航空公司人力資源管理處函二紙、北市勞二字第０九
    ０二四六五八二００號函二紙、文山萬芳郵局九十年十一月三十日存證信函共六
    紙、公車路線圖、原告就醫紀錄六頁、被告公司員工退職辦法一頁、被告公司人
    力資源管理處0000000000九號函（上均影本）為證。
乙、被告方面：
一、聲明：
（一）原告之訴及假執行之聲請均駁回。
（二）如受不利判決，願預供擔保請宣告免為假執行。
二、陳述：
（一）原告於八十七年十一月十八日執勤期間因職業災害，致右腳踝扭傷併前距腓韌
      帶斷裂，治療期間被告均核准公傷病假，惟被告要求原告接調職後，原告申請
      調解三次均未成立。原告嗣於九十年十二月十三日在被告公司承辦人員、航醫
      部醫師及律師之陪同下，共赴台大醫院王崇禮醫師處約診時，診治醫師仍僅囑
      咐原告「不宜長期站立與行走」，被告並表示會提供交通上一切必要之協助，
      請原告先至公司報到再視體能可否勝任一般行政庶務工作，惜仍遭原告所拒。
      故被告於翌日函請原告於同年十二月十七日報到之舉，實乃係與原告理性協商
      不可得之情況下，本於工作規則所為合法調動權利之行使。原告拒於上開時間
      報到，至同年十二月二十日止已構成曠職三日，被告始依法懲戒解雇原告，並
      無任何違法可言，且被告調動原告轉任地勤完全無須站立及步行之工作，亦無
      權利濫用之情事。依被告公司為原告向勞工保險局（下稱勞保局）申請八十七
      年十一月十八日至八十九年十一月七日期間計七一九日職業災害傷病給付時，
      勞保局覆函明揭「．．．本案張女士所患為右踝扭傷，疑韌帶損傷，並無骨折
      等情況，亦未接受手術治療．．．一般狀況下，應可於一至一個月半月恢復其
      輕度─中度之體力勞動工作．．．此次所請傷病給付，應自其不能工作第四日
      起八十七年十一月二十一日核發至八十八年一月四日止．．．」，可見勞保局
      認八十八年一月五日起，原告已具備輕度至中度之體力勞動工作。而依原告所
      出具之診斷證明書均載：「不宜從事空勤工作及過度勞動工作」，故原告顯非
      完全喪失勞動能力。原告之體能應仍堪至被告公司報到，甚至於報到後擔任被
      告所提供調職後之一般行政庶務工作。準此，原告雖無法再擔任空服員，但尚
      未喪失勞動能力甚明，應仍得擔任地勤職務中如性質無須長久站立、步行及過
      度勞動之行政文書庶務工作。依學者見解，勞動力之重建已成為職業災害補償
      之新趨勢，
      」（第九十九號建議書）第七章第三十條第四項明揭：「對於那些工作能力因
      身體損傷結果已有所改變的勞工，鼓勵雇主轉換其至該任務之其他適當工作。
      」。此乃被告前於八十九年三月十五日至五月十五日每週一、三，請原告至被
      告空服處支援地勤工作，逐步訓練腳步韌帶支撐力，恢復原有勞動力之初衷。
      故被告本於重建原告之勞動力，將其調動為空服處辦事員、業務員等地勤工作
      ，既與其原任空勤職務相關，又培養訓練其個人電腦操作（Mircrosoft
      Office軟體）等其他專長，難謂無業務上之必要性及合理性。再參酌民法第四
      百八十七條之規定，僱用人受領勞務遲延者，受僱人無補服勞務之義務，仍得
      請求報酬。但受僱人不服勞務所減省之費用或故意怠於取得之利益，僱用人得
      由報酬內扣除之，亦寓有強制仍有勞動能力之勞工另覓他職之意，即任何有勞
      動能力、機會提供勞務者均應充分就業。故原告既尚有勞動能力，被告調動其
      至體力、能力完全可勝任之文書庶務工作，核無不當。
（二）原告未因調動受有不利益，縱有不利益亦非依一般通念難以忍受者；查調動後
      之薪資與調動前相較，僅減少四千零七十七元，況減少者係原告擔任空勤職務
      所領得零旅費津貼，查該津貼係職務內容變更所致，並非被告違法減薪。且原
      告任地勤工作後，工作地點固定為總公司人力資源處，或空服處行政處，已非
      以往視不同航線而有所不同，故調動工作反而對原告更加便利。另原告改地勤
      工作後，其利益為危險性減少、往昔空勤職務工作活動空間狹小所生不舒適感
      不存在、及遇有緊急事故時其家人親友均能隨時與其連繫等利益。據此，原告
      改調地勤工作後，既職等、薪給及福利等均無調降，難即謂對原告薪資及勞動
      條件做不利之變更，故被告公司所為調動並未違法。且雇主於職災期間仍得調
      動勞工從事其他職務，僅應與勞工協商，被告就調動後之地勤工作曾與原告協
      商，僅係協商不成立。被告於九十年十二月十四日函請原告於指定時間報到時
      ，於該函說明二已明揭：「考慮台端（即原告）『不宜長期站立與行走』且仍
      需持續復健，故地勤職務安排以同月十三日知會台端之人力處與空服處無須過
      度勞動、庶務工作為主（按該日兩造一起至台大醫院王崇禮醫師約診時，被告
      已當面告知原告轉任之地勤職務內容），而休請假及薪俸等則依規定辦理。」
      故被告亦無原告所稱就調職後之工作地點及工作內容未詳細說明之情。原告稱
      依其目前之體能狀況無法勝任地勤工作，亦與事實不符；按原告頭腦、雙手尚
      健全，仍可擔任無須長久站立、行走之地勤工作，從事地勤工作時如須行走，
      亦可以坐在輪椅上提供勞務。且如其所稱均要按時至醫院作復健治療，且曾兩
      度出國遠行，豈有其體能連至被告公司「報到」都不堪負荷之情？次按台北市
      係首善之區，各項照扶身心障礙者之設施健全，於交通上更有復康巴士可供原
      告搭乘至被告公司；且如前所述，被告願提供其交通上之一切必要協助（包括
      交通津貼），原告大可搭乘計程車，並以輪椅代步，絕無原告所指每日至被告
      公司通勤須費時十二小時以上之困難。
（三）又「勞工有勞動基準法第十二條第一項各款所列情形者，依勞動基準法第十三
      條規定，於同法第五十九條之醫療期間，雇主不得終止契約，但於醫療期間內
      勞工所為之惡意行為，應不在該條保護範圍內。」（行政院勞工委員會七十八
      年八月十一日（七八）台勞動三字第一二四二四號解釋令參照）。另最高法院
      曾認：勞工於公傷期間無故不來上班，雇主通知復工或辦請假手續，勞工不請
      假亦不復工，雇主得依勞基法第十二條第六款規定，以無正當理由繼續曠職三
      日而解僱。法諺有云：跌倒非中彩，即原告雖遭遇職業災害，但不應藉此機會
      大肆休息。此觀報載某陳姓身心障礙者，患有腦性麻痺，克服萬難就業甚明。
      有部分殘障人士甚至連雙腳都沒有都仍肯坐著輪椅努力工作，反觀原告僅因右
      踝扭傷，連開刀手術治療都不需要，亦未完全喪失勞動能力，卻自恃其受有職
      災傷害，全然拒絕提供任何勞務，只願按月領取「原領工資」補償，坐等傷勢
      痊癒直到退休。準此，原告拒絕報到難謂有正當理由，顯已構成曠職。且被告
      行使懲戒權前，不但向原告表示願意提供心理諮商資源，協助其儘早適應新職
      ，更分別於九十年十一月廿八日、十二月四日、十二月十四日及十二月十九日
      函知原告，未於指定時間報到以曠職論處，一再給予原告機會，是原告拒絕報
      到，實難謂有正當理由。
（四）原領工資數額不包括超時飛行加給及旅費：
    (1)按職業災害補償以勞動力之保全為目的，補償額以勞動力之對價即工資為計算
      基礎。職業災害補償對於受僱人之給付，包括醫療、藥物費用、薪資給付（通
      常為基本薪之一半至三分之一）。故日本法則規定勞工因職業傷病不能工作時
      ，應按平均工資之百分之六十給予補償。此乃雇主給予工資補償，係屬勞工因
      公傷病在療養中不能工作而喪失所得，為維持勞工及家屬之生計，且考慮勞工
      於此期間實際上未提供勞務之故。又就國內司法判決言，最高法院八十七年台
      上字第一九四九號判決明文「惟按職業災害補償乃對受到與工作有關傷害之受
      僱人，提供及時有效之薪資利益、醫療照顧及『勞動力重建措施之制度』．．
      ．並『保存或重建個人及社會之勞動力』」，亦已採納此項勞動力重建之觀念
      。準此，我國勞基法第五十九條第三款所謂「原領工資數額」應採限縮解釋。
    (2)本於前述「重建個人及社會之勞動力」之一慣立場，最高法院於八十九年台上
      字第一七八三號判決，乃認為拒絕接受較輕易工作調動之勞工，顯有終止勞動
      契約意思，維持其一貫鼓勵重建並保存個人及社會勞動力之立場。末需特別呈
      明者，本則最高法院判決的另一個判決意旨：職災補償制度無民法第二一七條
      規定過失相底原則之適用，乃是最高法院於八十九年四月二十五日八十九年度
      第四次民事庭會議做成決議後之第一則判決，為了宣示統一見解，本則判決更
      特別使用「（此）為本院最近所持見解」之字眼，足認本則判決所宣示的意旨
      ，有極其重大之參考價值。
    (3)按「勞基法施行細則第三十一條第一項規定，同法第五十九條第二款所稱原領
      工資係指該勞工遭職業災害前一日正常工作時間所得之工資。為計月者，以遭
      遇職業災害前最近一個月工資除以三十所得之金額為其一日之工資。關於前揭
      後段計月者之工資，係指為計算該（月）段一日之正常作時間所得工資，如勞
      工之工資結構中有同法第二條第三款所列計月工資（即每月不論出勤狀況固定
      給與之部分，亦屬正常工時所得）應除以三十再加計正常工作時間內應得之時
      薪或日薪之意。」（行政院勞工委員會七十九年三月廿四日（七九）台勞動三
      字第二九六一０號函。易言之，同法第五十九條第二款所示「原領工資」，應
      以正常工作時間所得工資（包括每月不論出勤狀況固定給與之部分）為限。
    (4)原告所指八十七年十月飛行加給三萬二千一百八十三元中，包括每月保證時數
      六十小時之飛行加給二萬三千一百元（按即原告每月飛行時數不足六十小時，
      被告仍給付六十小時之飛行加給），及超時加給九千零八十三元。按超時加給
      ，係視原告飛行時數超過六十小時之時數多寡而給付之津貼，並非每月不論出
      勤狀況固定給與之部分，自非屬正常工時所得。依右揭勞委會函釋意旨，超時
      加給自不應計入「原領工資」。準此，被告並無原告所稱自八十七年十一月起
      至九十年二月止每月不當扣減原告原領薪資九千零八十三元之情事。
    (5)就原告擴張訴之聲明請求「旅費」部分，按原告自承「旅費」依勞基法施行細
      則第十條第九款，不屬「非他任何名義之經常性給與」，不應計入工資。且該
      旅費係空勤人員出差期間膳食費用，已非原告提供勞務之對價，且按全程差旅
      時日計算，顯非屬經常性之給與，故原領工資自不應包括旅費。
    (6)又被告華航公司最近數年歷經桃園大園空難及澎湖空難，損失數十位空勤組員
      ，該等因公殉職之空勤組員，依勞基法第五十九條第四款規定，亦不過領取最
      高合計四十五個月的職災死亡補償給付（四十個月死亡補償加五個月喪葬費）
      。查人命價值至高無上且又不能挽回，故死亡補償應該即是最高額的補償。而
      死亡空勤組員所領取者為最高四十五個月補償，本件原告僅因左足踝扭傷，連
      開刀都不必，在被告業已給付三十七個月工資補償之後，猶一舉要求四十七個
      月之補償，連同被告前已給付之三十七個月補償，總數高達八十四個月，已是
      死亡補償最高四十個月補償的兩倍有餘！其請求之不合理，無待贅辯。
三、證據：提出行政院勞工委員會七十九年三月廿四日（七九）台勞動三字第二九六
    一０號函、台北市立萬芳醫院九十年二月二十七日甲種診斷證明書、被告公司「
    員工工作規則」、工作說明書、被告公司之「空服組員報到櫃檯作業辦法」、薪
    資結構說明、資料整備員之工作說明書、辦事員之工作說明書、業務員之工作說
    明書、被告「國內員工職務異動調整基本薪辦法」、原告所提台北市立萬芳醫院
    九十年十二月廿八日診斷證明書及物理治療記錄、被告公司免費優待機票查詢紀
    錄、行政院勞委會七十八年八月十一日（七八）台勞動三字第一二四二號號解、
    中時電子報九十一年三月二十六日報導、黃越欽先生著「勞動法新論」，第二六
    八頁至二七一頁、被告八十九年四月十二日「職業災害傷病人員近況報告」、林
    振賢先生著「修正勞動基準法釋論」，第三七八至三七九頁、被告公司人事通報
    稿及獎懲通報（以上均影本）等件為證，並聲請本院向內政部警政署入出境管理
    局函查原告入出境紀錄。
丙、本院依職權向國軍松山醫院、台北市立萬芳醫院、國立臺灣大學醫學院附設醫院
    之函詢原告之門診治療情形。
    理    由
甲、程序方面：
一、本件原告於起訴時之聲明請求為被告應給付原告一百三十四萬六千七百零三元或
    被告應給付原告七十五萬六千一百九十九元後，再一次給付原告二百九十三萬一
    千八百八十元，及自九十年十月二十三日起至清償日止，按週年利率百分之五計
    算之利息。復於九十一年一月三十一日擴張聲明為確認原告與被告九十年十二月
    二十日以後之僱傭關係存在。又於九十一年四月二十二日擴張聲明為被告應給付
    原告一百三十四萬六千七百零三元及美金二萬二千八百八十元或被告應給付原告
    七十五萬六千一百九十九元及美金一萬八千七百二十元後，再一次給付原告二百
    九十三萬一千八百八十元及美金二萬四千六百二十元，及自九十年十月二十三日
    起至清償日止，按週年利率百分之五計算之利息，並確認原告與被告九十年十二
    月二十日以後之僱傭關係存在。再於九十一年八月五日擴張聲明為被告應給付原
    告一百四十二萬零五百一十六元及美金二萬三千四百元，並於九十一年八月起，
    按月給付原告七萬三千八百一十三元及美金五百二十美元，至僱傭關係消滅止；
    或被告應給付一百四十二萬零五百一十六元及美金二萬三千四百元後，並於九十
    一年八月起，按月給付原告七萬三千八百一十三元及美金五百二十美元，至被告
    行使勞基法第五十九條第二款但書之選擇權止，再一次給付原告二百九十三萬一
    千八百八十元及美金二萬四千六百二十元，及自九十年十月二十三日起至清償日
    止，按週年利率百分之五計算之利息暨確認原告與被告九十年十二月二十日以後
    之僱傭關係存在。後於九十二年六月九日變更聲明為被告應給付原告三百八十三
    萬五千七百零五元及美金四萬三千八百六十元，及自九十年十月二十三日起至清
    償日止，按週年利率百分之五計算之利息，暨確認原告與被告九十年十二月二十
    日以後之僱傭關係存在。查原告本件請求之基礎事實同一，僅係擴張應受判決事
    項之聲明，核與民事訴訟法第二百五十五條第一項第二款、第三款之規定相符，
    應予准許，合先敘明。
乙、得心證之理由：
一、原告主張：其自七十九年三月間起在被告公司擔任空服員，嗣於八十七年十一月
    十八日執勤期間因職業災害，致受有右腳踝扭傷併前距腓韌帶斷裂之傷害，治療
    迄今仍未痊癒，不宜再從事空勤工作，需長期休養接受復建治療。然被告於九十
    年三月二日即以口頭表示原告公傷假屆滿，並自同年月七日起擅將原告之公傷病
    假改為普通傷病假，復不法扣減原告同年三、四月份之「飛行加給」，又自同年
    五月間起停止支付原告原領薪資，並於同年十二月十四日限期強迫調職，再以原
    告未於同年月十七日報到就任新職及連續曠職達三日以上為由，自同年月二十日
    起解雇原告。按勞工請假規則第六條規之公傷病假並無期限，被告擅將原告公傷
    病假改為普通傷病假、不法扣減「飛行加給」、停止支付原告原領薪資，復強迫
    調職、進而解雇原告，即屬違法。爰提起本訴，除請求被告補足前開薪資差額並
    依勞基法第五十九條第二款之規定請求被告一次給付四十個月之平均工資如聲明
    所示外，並確認兩造間之僱傭關係仍屬存在。
二、被告則以：被告並無自料七年十一月份起至九十年四月份止每月不當扣減原告飛
    行加給及原領薪資之情事。又依被告公司為原告向勞工保險局（下稱勞保局）申
    請職業災害傷病給付時，勞保局覆函明揭自八十八年一月五日起，原告已具備輕
    度至中度之體力勞動工作。故原告顯非完全喪失勞動能力，乃將原告調職其體力
    及勞動能力所得勝任之地勤工作，並允諾提供交通上一切必要協，助故此項職並
    無不當。然原告卻拒絕接受並拒絕於指定時間報到，至同年十二月月二十日止已
    構成曠職三日，被告始依法懲戒解雇原告，並無任何違法可言。又雇主於勞工公
    傷期間，雖不得終止契約，但於醫療期間內勞工如有惡意行為者，僱主應仍得終
    止契約。本件原告既有惡意行為，則其所為如訴之聲明之請求，洵屬無據等語，
    資以抗辯。
三、本件被告對原告主張其自七十九年三月間起在被告公司擔任空服員，嗣於八十七
    年十一月十八日執勤期間因職業災害，致受有右腳踝扭傷併前距腓韌帶斷裂之傷
    害等情並不爭執，並有原告提出之國軍八０七總醫院附設民眾診療服務處診斷證
    明書、聘僱契約（見本院台北簡易庭九十年度北勞調字第一０九號卷第十頁、本
    院卷一第二十六頁）可稽，是原告主張之前開事實，應可信為真實。惟原告主張
    被告自八十七年十一月間起九十年二月間止，短少給付「飛行加給」之時數，並
    不法扣減原告於九十年三、四月份之「飛行加給」，復自同年五月間起停止支付
    原告原領薪資，且於同年十二月十四日限期強迫調職，又以原告未於同年月十七
    日報到就任新職及連續曠職達三日以上為由，自同年月二十日起非法解雇原告等
    情，則為被告否認，並以前開情詞置辯。經查：
四、按勞基法施行細則第三十一條規定：「本法第五十九條第二款所稱原領工資，係
    指該勞工遭遇職業災害前一日正常工作時間所得之工資。其為計月者，以遭遇職
    業災害前最近一個月工資除以三十所得之金額為其一日之工資」。而依被告之「
    空服組員薪資結構」（見本院卷第八一頁）所載，空服組員薪資待遇包括「基本
    薪」、「空服加給」、「超時給付」、「零旅費」等項。再比對被告之中華航空
    薪資清單二頁、中華航空薪資清單暨存摺乙紙、空服飛加清單乙紙、中華航空薪
    資清單暨空服飛加清單二頁、中華航空薪資清單暨空服飛加清單五頁（見本院簡
    易庭卷第十頁、第十八頁至第二十四頁）之內容所示，則原告於遭遇職業災害前
    一日即八十七年十一月十八日前一日正常工作時間所得之工資，除「基本薪」外
    ，茲分述如下：
（一）空服加給部分：原告於八十七年十月份之飛行時數為七十六小時二十三分，「
      飛行加給」（即空服加給）加上「零費」為三萬二千一百八十三元（見本院簡
      易庭卷第十九頁），參之被告之空服組員報到櫃檯作業辦法記載「空服員每月
      飛時以七十小時為原則，上限為一百小時為原則」（見本院卷一第七八頁）。
      是原告主張其遭遇職災前最近一個月實際領得之空服加給部分為三萬二千一百
      八十三元，信屬可取。被告辯稱空服組員薪資結構表中以六十小時為「固定」
      空服加給云云，既與原告實際出勤任務之狀況不符，自應依勞動基準法施行細
      則第三十一條第一項後段，以遭遇職災前最近一個月實際領得之工資計算原領
      工資為準。
（二）零費部分：依被告空服組員薪資結構表記載：「零旅費包括固定及非固定部分
      ‧‧‧固定部分（零費）‧‧‧」（見本院卷一第八一頁），故自屬正常工作
      時間所得之工資，應計入原領工資。
（三）旅費部分：按勞基法施行細則第十條第九款之規定，旅費並不屬於「其他任何
      名義之經常性給與」，且被告空服組員薪資結構表載明，旅費係屬非固定部分
      （見本院卷一同前頁），乃空勤人員出差期間膳食費用，並非原告提供勞務之
      對價，且按全程差旅時日計算，自不屬正常工作時間所得之工資，而不應計入
      原領工資。原告主張此部分亦屬正常工作時間所得之工資，應計入原領工資云
      云，即屬乏據，自不應准許。
（四）準此，本件原告得請求八十七年十一月間起至九十年二月間止之原領工資，應
      包含：「基本薪」、「空服加給」、「零費」，而不包含「旅費」。查原告遭
      遇職業災害日為八十七年十一月十八日，依同年十月份薪資清單及飛行加給（
      即空服加給）清單所載之實領金額為四萬一千六百三十元（含職等薪、職位薪
      ，並扣除勞保等代扣費用），「飛行加給」加上「零費」為三萬二千一百八十
      三元（飛行時數七十六小時二十三分），當月所得為七萬三千八百一十三元（
      41630＋32183=73813，見本院簡易庭卷第十九頁所附之薪資清單），日平均工
      資應為二千四百六十點四元（73813/30＝2460.4）。惟被告自八十七年十一月
      起至九十年二月份（合計二十八個月）飛行加給（含「零費」）部分，每月僅
      以保證時數六十小時計，為二萬三千一百元（見本院簡易庭卷第二十頁附之薪
      資清單），是原告主張被告每月不當扣減原告原領薪資九千零八十三元，二十
      八個月合計二十五萬四千三百二十四元（9083*28＝254324元），而請求被告
      應給付此部分之差額，即屬有據，應予准許（至原告主張其自九十年三月間起
      至同年十二月間止受有原領工資差額部分，則詳如後述）。
五、次按勞工因職業災害而致殘廢、傷害或疾病者，其治療休養期間，給予公傷病假
    ，勞工請假規則第六條固定有明文。惟雇主仍得要求勞工提出有關證明文件，以
    視勞工實際需要給假。查被告自原告於八十七年十一月十八日受傷後即開始核准
    其公傷假，直至九十年三月二日始通知原告，將自同年月七日起，將原告之公傷
    病假改為普通傷病假，並開始扣減原告之「飛行加給」，復自同年五月份起停止
    支付原告原領薪資乙節，為兩造所不爭執，應可信實。原告雖主張伊於前開期間
    仍在就醫治療復健中，應仍屬公傷未癒云云，並提出之台北市立萬芳醫院甲種診
    斷證明書二紙、國立臺灣大學醫學院附設醫院診斷書等件（見本院簡易庭卷第十
    一頁至第十三頁）為證。惟查本件原告於八十七年十一月十八日日執勤時所受僅
    係右腳踝扭傷併前距腓韌帶斷裂之傷害，此有國軍八０七總醫院附設民眾診療服
    務處診斷證明書可考，而被告為原告向勞保局申請八十七年十一月十八日至八十
    九年十一月七日期間計七一九日職業災害傷病給付時，勞保局之覆函載明：「．
    ．．惟經本局向其就診醫院洽調病歷資料送請專科醫師審查，據醫理見解：本案
    張女士所患為右踝扭傷，疑韌帶損傷，並無骨折等情況，亦未接受手術治療。於
    上述未有明確嚴重傷害及未須積極性治療之踝關節受傷情形，一般狀況下，應可
    於一至一個月半月恢復其輕度─中度之體力勞動工作。所申請八十七年十一月十
    八日至八十九年十一月十七日極不合理，不能予以給付。綜上，此次所請傷病給
    付，應自其不能工作第四日起八十七年十一月二十一日核發至八十八年一月四日
    止．．．．」（見本院卷二第一七二頁至第一七三頁），可見勞保局認八十八年
    一月五日起，原告已具備輕度至中度之體力勞動工作，且堪認原告所受右腳踝扭
    傷併前距腓韌帶斷裂之傷害，在無骨折、亦未接受手術之保守治療情形下，如原
    告確實休息並配合復健治療，經被告給予二年公傷假後，原告前所受之傷害應不
    致於毫無恢復、好轉之可能。且所謂「治療終止」之意義，應係指病患罹患之傷
    病經治療後，症狀固定，再行治療仍「不能期待」其治療效果之狀態，是所謂「
    治療終止」應指醫療上實質之治療效果，而非僅以形式上有無門診追蹤診療為斷
    ，更非謂「治療終止」即不得繼續治療或再行治療即非「治療終止」。再觀之原
    告提出之台北市立萬芳醫院甲種診斷證明書二紙、國立臺灣大學醫學院附設醫院
    診斷書亦僅於醫囑部分記載原告「需長期修養，接受復健治療」、「不宜長期站
    立及行走」等語，惟此醫囑並不足據以證明原告係公傷未癒，毫無勞動能力可言
    。是被告於原告所請之二年公傷假期滿後，經審酌原告之傷勢，認原告之體能雖
    遙宜再擔任空服員，然應堪至被告公司報到並擔任被告提供調職後之一般行政庶
    務工作，而於九十年三月七日將原告之公傷病假改為普通傷病假，即非無據。是
    原告主張被告於同年三月七日擅將原告之公傷病假改為普通傷病假是為違法云云
    ，即無可取。依被告之工作規則第八十七條第三項「普通傷病假」第六款之規定
    所載，普通傷病假全年未超過五日部分工資照給，．．．．．超過三十日部分不
    發工資（見本院卷一第六三頁）。本件被告既於同年三月七日起取消原告之公傷
    假改為普通傷病假，則原告在普通傷病假期間即九十年三月間起至同年十二月間
    止，既無報到上班之事實，此為兩造所不爭執，則揆諸規定，原告於此普通傷病
    假期間，自無所謂之應領工資可領。準此，被告自同年三月間起開始扣減原告前
    於公傷假期間所領之「飛行加給」，復自同年五月份起停止支付原告之原領薪資
    ，即非無據。是原告請求被告應給付自九十年三月間起至十二月間止之原領工資
    差額，即屬無據，不應准許。
六、原告復主張被告未經協商即於同年十二月十四日限期強迫調職，又以原告未於同
    年月十七日報到就任新職及連續曠職達三日以上為由，自同年月二十日起解雇原
    告，均為違法云云。惟按勞基法第十三條規定，勞工在同法第五十九條規定之醫
    療期間，雇主固不得終止契約。惟勞工因遭遇職業災害而致傷，雖不能勝任原來
    之工作，但未完全喪失勞動能力，雇主自得改調勞工擔任其可勝任之其他工作。
    另觀之卷附兩造所不執之聘僱契約第一條明載：「嗣後服勤、考核、升遷、調職
    、獎懲、休假、醫療、撫恤、資遣、退職、退休等，乙方（原告）願恪守甲方（
    被告）所定之有關規定及政府有關法令。」（見本院卷一第二十六頁）等語，而
    被告公司之員工工作規則第二十四條亦明定：「本公司因經營需要，在不違背內
    政部七十四年九月五日（七四）台內勞字第三二八四三號函調動工作五項原則下
    ，得依員工體能及專業技能，調派其工作，員工如有拒絕，得終止契約。」（見
    本院卷一第五九頁）等語，故被告本於前開聘僱契約及工作規則，對原告有調職
    之命令權無訛。次查被告曾數次協商原告調整為地勤職務，並於九十年十月二日
    即曾函請原告確認並以書面回覆願否接被告安排地勤職務，均未為原告所接受，
    此有被告公司函（見本院簡易庭卷第十四頁）可佐，而原告係於九十年十二月十
    三日在被告公司承辦人員、航醫部醫師及律師之陪同下，共赴台大醫院王崇禮醫
    師處約診，診治之結果僅係認原告「不宜長期站立與行走」，並未表示原告完全
    喪失一般勞動能力，而被告並表示會提供交通上一切必要之協助，請原告先至被
    告公司報到，再視體能可否勝任一般行政庶務工作以作調整，惟仍遭原告所拒等
    節，為兩造所不爭執，應可信實。準此，則被告於同年月十四日函知原告調任地
    勤新職，並請原告於同年月十七日赴被告公司報到，亦係被告本於工作規則所為
    合法調動權利之行使。原告主張被告未經協商即強迫調職云云，即無足取。次查
    前開職務調動依客觀上一般通念亦難認有何不利益可言，原告既已無再勝任空服
    員之工作，則被告將之轉調任無庸長期行走、站立之地勤工作，既無調動工作地
    點過遠之問題，反而對原告更加安全與便利，且改調地勤工作後，職等、薪給及
    福利等均無調降，調動後之薪資與調動前相較，亦僅減少原因擔任空勤職務所領
    得之零旅費津貼四千零七十七元，惟此津貼之減少復係因職務內容變更之所致，
    即難謂對原告之勞動條件有何不利之變更，是原告主張被告所為之調動在勞動條
    件上對伊有不利益之變更云云，亦不足取。原告雖稱依其目前之體能狀況無法勝
    任地勤工作，惟查原告身心四肢健全，應無不能擔任無須長久站立、行走之地勤
    工作，縱使從事地勤工作仍有須行走之情形，亦可以乘坐輪椅提供勞務，否則其
    如何赴醫治療復健、甚至出國探親？故原告執此主張被告之調職為違法云云，洵
    無足取。承前所述，原告既未於同年十二月十七日赴被告公司履新報到，亦未告
    假，則至同年十二月二十日止，即已構成無正當理由連續曠職三日，職是，被告
    依法行使懲戒權而解雇原告，即非無據。且被告行使懲戒權前，復曾表示願意提
    供原告心理諮商資源，助其儘早適應新職（見本院卷一第五一頁所附之函），又
    分別於同年十一月二十八日、十二月四日、十二月十四日及十二月十九日函知原
    告，未於指定時間報到將以曠職論處（見本院卷一第三八頁至第五一頁），詎原
    告仍藉其診斷證明書所載「不宜再從事空勤及過度勞動工作」而拒絕報到，實非
    可取。又原告主張伊係公傷未癒，故連續曠職三日亦非無正當理由云云，並以國
    立臺灣大學醫學院附設醫院九十一年七月八日（九十一）校附醫密字第九一００
    二０二二六三號函（見本院卷一第二四六頁）為證。惟查本院綜合原告所受傷勢
    及其診斷證明書所載內容，已認原告並非公傷未癒，一如前述，況前開函件係記
    載「二、．．．病人於九十年九月二十二日在本院核磁共振檢查顯示其有「右踝
    關節滑膜囊積水及前距腓韌帶陳舊性傷」，九十年十月十八日、十一月一日、十
    二月十三日曾至公館院區就診，並醫師建議使用右側足踝護具固定治療。研判九
    十年十月十六日至同年十二月十七日期間並不宜長久站立及步行，依貴院提供之
    「工作說明書所示」，應已喪失擔任空服員之能力．．．」等語，足見原告所受
    之前距腓韌帶已屬陳舊性傷，僅係使原告喪失繼續擔任空服員之能力，亦不足據
    以證明原告即已完全喪失提供勞務之能力，是原告執此主張其公傷未癒，有正當
    理由不前往被告公司報到履新云云，仍屬無據。本件原告既因無正當理由連續曠
    職三日，而遭被告依法行使懲戒權而解雇原告，是本件兩造間之僱傭關係自同年
    十二月二十日起即合終止至明。原告主張被告之解僱不合法，而訴請確認兩間之
    僱傭關係自時起仍屬存在，即無足取。
七、原告又主張依勞基法五十九條第二款但書規定，被告得一次給付四十個月平均工
    資補償後，終結工資補償義務云云。惟按勞工因遭遇職業災害而致死亡、殘廢、
    傷害或疾病時，雇主應依左列規定予以補償。但如同一事故，依勞工保險條例或
    其他法令規定，已由雇主支付費用補償者，雇主得予以抵充之：二、勞工在醫療
    中不能工作時，雇主應按其原領工資數額予以補償。但醫療期間屆滿二年仍未能
    痊癒，經指定之醫院診斷，審定為喪失原有工作能力，且不合第三款之殘廢給付
    標準者，雇主得一次給付四十個月之平均工資後，免除此項工資補償責任。勞基
    法第五十九條第二款固有明定。惟此選擇權係在雇主，並非勞工。況查本件原告
    自八十七年十一月十八日起至九十年二月份止，在此二年餘之公傷假醫療期間中
    ，既已按月由被告支付費用補償，是原告再依前開法條第二款但書規定請求被告
    一次給付四十個月之平均工資及再加上非固定給付之「旅費」共美金二萬四千六
    百二十美元云云，自屬無據。
八、綜上所述，原告請求被告給付自八十七年十一月間起至九十年二月間止之原領工
    資差額二十五萬四千三百二十四元，及自起訴狀繕本送達被告之翌日起即九十年
    十月二十三日起至清償日止，按週年利率百分之五計算之利息，洵屬有據，應予
九、假執行之宣告：
    兩造均陳明願供擔保，以代釋明，聲請宣告假執行及免為假執行，就原告勝訴部
    分，經核無不合，爰分別酌定相當擔保金額准許之。至原告敗訴部分，其假執行
    之聲請，即失所附麗，自不應准許。
十、至兩造其餘之攻擊或防禦方法，及未經援用之證據，經本院斟酌後，認為均不足
    以影響本判決之結果，自無逐一詳予論駁之必要，併此敘明。
十一、結論：原告之訴為一部有理由，一部無理由，依民事訴訟法第七十九條但書、
      第第三百九十條第二項、第三百九十二條，判決如主文。
中      華      民      國    九十二    年      八      月    二十五    日
                                勞工法庭法      官    林振芳
右為正本係照原本作成
如對本判決上訴，須於判決送達後廿日內向本院提出上訴狀
中      華      民      國    九十二    年      八      月    二十六    日
                                        書  記  官    葛映嵐


司法院資訊處製作；財團法人民間司法改革基金會備份。
